【裁判字號】    98,交易,29
【裁判日期】    980902
【裁判案由】    過失致死
【裁判全文】
臺灣苗栗地方法院刑事判決             98年度交易字第29號
公  訴  人  臺灣苗栗地方法院檢察署檢察官
被      告  乙○○
上列被告因過失致死案件，經檢察官提起公訴（98年度偵字第63
0 、第1049號），本院判決如下：
    主  文
乙○○無罪。
    理  由
一、公訴意旨略以：乙○○於民國97年12月15日上午，駕駛車號
    H3-2928 號自小客車沿苗栗縣頭份鎮○○路由東南往西北方
    向行駛，其應注意汽車行駛時，駕駛人應注意車前狀況，並
    隨時採取必要之安全措施，而依當時之天候、路況、視線，
    其並無不能注意之情事，竟疏未注意，於同日上午11時30分
    許，在苗栗縣頭份鎮○○路435 號前，撞及騎乘車號SCJ-53
    1 號機車自對向之斜行橫越馬路之林阿添，致林阿添有頭胸
    部外傷合併肋骨骨折之傷害，經送為恭醫院急救後不治死亡
    。因認被告涉犯刑法第276 條第1 項之過失致死罪嫌云云。
二、按犯罪事實應依證據認定之，無證據不得推定其犯罪事實。
    且檢察官就被告犯罪事實，應負舉證責任，並指出證明之方
    法。又不能證明被告犯罪者，應諭知無罪之判決，刑事訴訟
    法第154 條第2 項、第161 條第1 項、第301 條第1 項分別
    定有明文。所謂證據，係指足以認定被告確有犯罪行為之積
    極證據而言，該項證據自須適合於被告犯罪事實之認定，始
    得採為斷罪資料。苟積極證據不足為不利於被告事實之認定
    時，即應為有利於被告之認定，更不必有何有利之證據（參
    照最高法院29年上字第3105號、30年上字第816 號判例），
    又事實之認定，應憑證據，如未能發現相當證據，或證據不
    足以證明，自不能以推測或擬制之方法，以為裁判基礎（參
    照最高法院40年臺上字第86號判例），且為刑事訴訟法上證
    明之資料，無論其為直接證據或間接證據，均須達於通常一
    般之人均不致於有所懷疑，而得確信其為真實之程度，始得
    據為有罪之認定，若其關於被告是否犯罪之證明未能達此程
    度，而有合理性懷疑之存在，致使無從形成有罪之確信，根
    據「罪證有疑，利於被告」之證據法則，即不得遽為不利於
    被告之認定（參照最高法院76年臺上字第4986號判例）。末
    按汽車駕駛人依規定遵守交通規則行車時，得信賴其他汽車
    駕駛人亦能遵守交通規則，故關於他人違規行為所導致之危
    險，僅就可預見，且有充足時間可採取適當之措施以避免結
    果之發生時，始負其責任，對於他人突發不可知之違規行為
    並無防止之義務。又刑法上之過失犯，以行為人對於犯罪結
    果之發生按其情節應注意，並能注意，而不注意者，始克相
    當；若事出突然，依當時情形，不能注意時，縱有結果發生
    ，仍不得令負過失責任（參照最高法院97年度台上字第995
    號判決）。
三、本案公訴意旨認被告涉犯上開罪嫌，無非以被告於偵查中之
    供述，告訴人即被害人之妻甲○○○於警詢中之指訴、道路
    交通事故現場圖、道路交通事故調查報告表（一）、（二）
    、事故現場照片19張、為恭紀念醫院97年12月15日法醫參考
    病歷摘要、苗栗縣警察局頭份分局頭份派出所道路交通事故
    當事人酒精測定紀錄表、相驗屍體證明書、法醫檢驗報告書
    、勘驗筆錄，為其論據。訊據被告固不否認有於前開時、地
    ，與被害人林阿添發生車禍，被害人於車禍後受有上揭傷害
    因而死亡等事實，惟堅決否認有何過失致死犯行，辯稱：當
    時伊開車從家裡出發到頭份，走內線車道，是屬於快車道，
    發生車禍時，被害人是逆向行駛騎乘機車，車禍發生太快且
    距離太近，伊來不及反應無法煞車才撞上去，被害人是從右
    前方逆向撞擊伊的汽車等語（參97年度相字第570 卷第8 頁
    、本院審理卷98年6 月16日筆錄第2 頁）。經查：
  (1)臺灣省竹苗區車輛行車事故鑑定委員會鑑定意見書：由警繪
    現場圖及現場照片顯示中正路係劃有分向限制線之雙向四車
    道，肇事地無號誌，依規定由路邊駛入車道應注意前後左右
    有無障礙或車輛行人，並讓行進中之車輛行人優先通行，林
    阿添駕車欲由路邊駛入車道違規逆向斜穿時，應讓能讓而未
    讓車道上行直進中之車輛先行，導致車禍之發生，確屬不當
    。依美國北佛羅里達州大學警察科技管理學院於事故重建分
    析所採用之反應時間（含觸發、感知、判斷、鬆開油門、踩
    煞車、開始有效煞車）為1.6 秒，再依乙○○員所述之車速
    50公里計算，則乙○○之反應距離為22.22 公尺，而所需煞
    車之距離為14.1公尺，換言之乙○○車必須於36.32 公尺前
    發現林阿添車欲由路邊駛入車道，並開始緊急煞車，方能避
    免車禍之發生，但實無理由苛責路權優先者，應以緊急煞車
    之方式來避讓，且事發突然來不及煞車即發生撞擊，故研判
    乙○○車實難加以防範。路權歸屬：1.林阿添駕駛輕機車由
    頭份鎮○○路435 號自宅前駛出，起駛前應顯示方向燈，注
    意前後左右有無障礙或車輛行人，並應讓行進中之車輛行人
    優先通行。另分向限制線，用以劃分路面成雙向車道，禁止
    車輛跨越行駛，並不得迴轉。2.乙○○駕駛自小客車沿中正
    路由東南往西北方向行駛，屬直行車，在內側車道行駛，路
    權優先，突遇林阿添駕駛之輕機車由路邊逆向斜穿駛至，無
    法防範。鑑定意見：「一、林阿添駕駛輕機車，在劃有分向
    限制線路段，由路邊駛入車道逆向斜穿，未讓車道上行駛之
    車輛先行，為肇事原因。二、乙○○駕駛自小客車，措手不
    及，無肇事因素。」
  (2)本件經本院於審理中再送臺灣省車輛行車事故覆議鑑定委員
    會鑑定，就「乙○○有無未注意車前狀況」一節，因林阿添
    駕駛輕機車，係由路邊有速度逆向斜穿道路，非二車同向前
    、後車型態，且該輕機車之行向係不定向，另乙○○駕駛自
    小客當時之車速約50公里，未有超速行駛之情事，是以，其
    遇見狀況將車煞停車輛需前行約36.32 公尺（50公里之反應
    距離22.22 公尺加煞車距離14.1公尺）方能避免車禍之發生
    ，故本案對乙○○而言，係屬無法防範應無肇事因素。經該
    會覆議結果亦同認本案被害人林阿添駕駛輕機車，逆向斜穿
    道路造成被告閃避不及而發生車禍，為肇事原因，被告無肇
    事因素，有該會98年7 月27日覆議字第0986202759號鑑定意
    見函文在卷可佐。
  (3)本案車禍發生地點為苗栗縣頭份鎮○○路435 號前，該路況
    為縣道，中央分向限制線，雙向四車道，直路，限速50 公
    里等情，有道路交通事故現場圖、道路交通事故調查報告表
    （一）在卷可稽，依事故現場照片所示當時被告騎乘機車行
    駛於前開車道之情形，係遵行於順向車道直行，且未顯示車
    速極快之情形，並無證據證明被告有何違規情事，被告辯稱
    當時直行於上揭規定車道內，時速約50公里等情，應屬可信
    。
  (4)依前揭諸情綜合以觀，本案車禍係發生在被害人違規逆向駛
    入被告之車道內，被告於順向直行之際，對於被害人突然逆
    向而來之上揭違規行為，難謂有預見可能，更難謂有防止之
    義務，於雙方接近時之極近距離及前進慣性中，亦無充足時
    間可採取任何適當措施以避免碰撞結果發生及應變。從而，
    被告辯稱伊係遵行方向行駛，被害人逆向撞擊伊的汽車，且
    當時距離已經很近，無法煞車閃避等情，辯稱本案車禍事出
    突然，依當時情形無從注意等情，並非無可採信。
四、綜上所述，本案被告對於他人突發不可知之違規行為，本無
    防止之義務，且依車禍當時情形，亦不能注意，縱有結果發
    生，仍不得令負過失責任。依公訴人所提證據，不足以證明
    被告有應注意、能注意而不注意之過失情節，無從超越合理
    懷疑而認定被告犯罪，既無從為被告有罪之確信，揆諸前開
    說明，自應依法為被告無罪之諭知。
據上論斷，應依刑事訴訟法第301 條第1 項，判決如主文。
本案經檢察官黃俊鳴到庭執行職務
中    華    民    國    98    年    9     月     2    日
                        刑事第一庭  法  官  李太正
以上正本證明與原本無異。
如不服本判決應於收受判決後10日內向本院提出上訴書狀，並應
敘述具體理由。其未敘述上訴理由者，應於上訴期間屆滿後20日
內向本院補提理由書 (均須按他造當事人之人數附繕本)「 切勿
逕送上級法院」。告訴人或被害人如對本判決不服者，應具備理
由請求檢察官上訴，其上訴期間之計算係以檢察官收受判決正本
之日期為準。
                                    書記官  劉容辰
中    華    民    國    98    年    9     月     2    日


司法院資訊處製作；財團法人民間司法改革基金會備份。
